【裁判字號】    98,台上,5211
【裁判日期】    980910
【裁判案由】    偽造文書
【裁判全文】
最高法院刑事判決            九十八年度台上字第五二一一號
上  訴  人  甲○○
上列上訴人因偽造文書案件，不服台灣高等法院中華民國九十八
年七月七日第二審判決（九十八年度上訴字第二三九四號，起訴
案號：台灣桃園地方法院檢察署九十七年度偵字第一五六八九號
），提起上訴，本院判決如下：
    主  文
上訴駁回。
    理  由
按刑事訴訟法第三百七十七條規定：上訴於第三審法院，非以判
決違背法令為理由，不得為之。是提起第三審上訴，應以原判決
違背法令為理由，係屬法定要件，如果上訴理由書狀並未依據卷
內訴訟資料，具體指摘原判決不適用何種法則或如何適用不當，
或所指摘原判決違法情事，顯與法律規定得為第三審上訴理由之
違法情形，不相適合時，均應認其上訴為違背法律上之程式，予
以駁回。又「不服地方法院之第一審判決而上訴者，應向管轄第
二審之高等法院為之。上訴書狀應敘述具體理由。」「第二審法
院認為上訴書狀未敘述理由或上訴有不合法律上之程式之情形者
，應以判決駁回之。」同法第三百六十一條第一項、第二項、第
三百六十七條前段規定甚明。而所謂「具體理由」，係指須就不
服之判決為具體之指摘而言，如僅泛稱原判決認事用法不當或採
證違法、判決不公等，均非具體理由。本件上訴人甲○○因偽造
文書案件，第一審經審理結果，認為上訴人行使偽造公文書、行
使偽造特種文書、僭行公務員職權及詐取財物等犯行（共三次，
其中一次詐取財物係未遂）罪證明確，因而依想像競合犯之規定
，從一重論上訴人以共同行使偽造公文書，足以生損害於公眾及
他人罪共三罪，各處有期徒刑二年六月、二年八月、一年二月，
併為相關從刑之宣告，及就主刑部分定應執行有期徒刑五年六月
。上訴人不服第一審判決，提起第二審上訴，其上訴理由僅略稱
：第一審判決依據證人即共同正犯薛文翔（經檢察官另案起訴）
之證詞，認上訴人涉犯詐騙被害人乙○○○等情，但上訴人係民
國九十七年五月十五日開始上班，而被害人乙○○○則於同年五
月十三日即遭詐騙集團行騙，故詐騙被害人乙○○○並非上訴人
所為，且上訴人之工作只負責開車，從未與被害人通電話，足認
證人薛文翔證稱：上訴人叫其去拿錢而已云云，與事實不符，且
上訴人係為改善家中經濟始遭詐騙集團利用，造成被害人財產損
失，上訴人很後悔所犯下的錯，絕不逃避本該負之刑責，惟請酌
量減輕其刑，俾能儘早返回社會等語，有卷附上訴人之第二審上
訴理由狀可稽。原判決以：量刑之輕重，係屬事實審法院得依職
權自由裁量之事項，苟於量刑時，已依行為人之責任為基礎，並
斟酌刑法第五十七條各款所列情狀，而未逾越法定範圍，又未濫
用其職權，即不得遽指為違法。第一審於量刑時，已依上揭規定
，審酌上訴人正值青壯，本應依循正軌賺取財物，詎其不思此為
，竟參與詐騙集團對外行騙，佯稱係法院或檢察署等人員，嚴重
影響民眾對於司法之信賴，且其無視於行騙之對象乙○○○、丙
○○已屬退休年邁之人，竟仍訛詐渠等頤養天年所需之款項，所
詐得之金額復分別高達新台幣三百萬元以上，不僅使被害人等財
產嚴重受損，生活陷入困難，且對被害人等精神上所造成之震撼
、打擊更屬殘酷至極，此參以被害人乙○○○為此還曾輕生即明
，可見上訴人為牟得暴利，竟如此泯滅人性，嗣上訴人於第一審
審理時仍矢口否認詐騙乙○○○之部分，飾詞圖卸其責，且猶未
與被害人等達成和解或對之有所賠償，是以上訴人所為自應分別
受有相當程度之刑事非難；惟另考量上訴人於犯後已能坦承詐騙
被害人丙○○部分之犯行，兼衡其犯罪動機、目的、手段、素行
紀錄、智識程度非高、家庭經濟狀況等一切情狀，分別量處如上
所示之刑，既未逾越法定刑度，亦未濫用自由裁量之權限，且已
考量上訴人犯前、犯後之情狀態度，所為之量刑亦稱妥適，核無
不當或違法之情形。並敘明上訴意旨所辯未參與行騙被害人乙○
○○部分及證人薛文翔之證言不實各情，業經第一審判決於理由
中說明不予採納之理由（見第一審判決第八、九頁），經核亦無
違反經驗及論理等證據法則。因認其第二審上訴意旨顯未依卷內
既有訴訟資料或提出新事證指摘或表明第一審判決有何採證認事
、用法或量刑等不當或違法，構成應撤銷之具體事由，難謂已提
出具體上訴理由，乃認其上訴為不合法律上之程式，而判決駁回
其在第二審之上訴。揆諸首揭說明，於法尚無不合。關於得上訴
第三審之行使偽造公文書部分，上訴意旨略稱：伊未參與詐騙被
害人乙○○○，請求查閱「監視器內容」，與被害人乙○○○及
證人薛文翔對質，並要求與被害人乙○○○進行測謊，以證明伊
未參與該部分犯罪等語。經核上訴意旨，並未依據卷內訴訟資料
，具體指摘原判決從程序上駁回其第二審上訴，所為論斷及據此
適用之法律，究竟如何違背法令，僅專憑己意，就於原審所未主
張及請求調查之事項，任意爭執，難認已符合首揭法定之第三審
上訴要件。其此部分上訴違背法律上之程式，應予駁回。次按裁
判上一罪案件之重罪部分得提起第三審上訴，其輕罪部分原雖不
得上訴，因審判不可分原則，第三審法院亦應併予審判，係指重
罪部分之上訴合法為前提，如該上訴為不合法，第三審法院既應
從程序上予以駁回，而無從為實體上之判決，對於輕罪部分自無
從適用審判不可分原則，併為實體上審判。原判決認上訴人一行
為同時觸犯刑法第二百十六條、第二百十二條行使偽造特種文書
罪，第一百五十八條第一項僭行公務員職權罪及第三百三十九條
第一項詐取財物罪（其中一次係犯同條第三項、第一項詐取財物
未遂罪）部分，核屬刑事訴訟法第三百七十六條第一款、第四款
所列不得上訴於第三審法院之案件；上訴人對重罪之行使偽造公
文書部分所提起之第三審上訴，既不合法而應從程序上予以駁回
，則不得上訴第三審之行使偽造特種文書、僭行公務員職權及詐
取財物等部分，已無從併為實體上審判，自應併予駁回。
據上論結，應依刑事訴訟法第三百九十五條前段，判決如主文。
中    華    民    國  九十八  年    九    月    十    日
                      最高法院刑事第九庭
                          審判長法官  邵  燕  玲
                                法官  李  伯  道
                                法官  孫  增  同
                                法官  李  英  勇
                                法官  林  勤  純
      本件正本證明與原本無異
                                      書  記  官
中    華    民    國  九十八  年    九    月   十六   日
                                                      V


司法院資訊處製作；財團法人民間司法改革基金會備份。
